【裁判字號】    94,中簡上,624
【裁判日期】    950301
【裁判案由】    侵占等
【裁判全文】
臺灣臺中地方法院刑事判決           94年度中簡上字第624號
上訴人即被告 甲○○
上訴人即被告 乙○○
                     號
共      同  曾信嘉律師
選任辯護人
上列上訴人即被告因侵占等案件，不服本院台中簡易庭94年度中
簡字第707號中華民國94年8月23日第一審簡易判決（聲請案號：
台灣台中地方法院檢察署93年度偵字第8404號），提起上訴，本
院管轄之第二審合議庭判決如下：
    主  文
上訴駁回。
甲○○、乙○○均緩刑貳年。
    犯罪事實
一、甲○○與戊○○於民國（下同）八十三年十二月二十日結婚
    ，婚後共同與戊○○之父母己○○、陶丁○○及戊○○之姊
    陶文安，居住於台中市○區○○街二巷七號，於婚姻關係存
    續期間，因上班及接送小孩之需，己○○將登記於利富營造
    股份有限公司（以下簡稱利富公司，現已進入清算程序，清
    算人為戊○○）所有之車號ＴＥＲ─六三五號光陽豪美五十
    ＣＣ之輕型機車交由甲○○使用。嗣甲○○於九十一年九月
    間某時（原審判決及檢察官聲請簡易判決處刑書均誤載為九
    十三年四月間），由與戊○○婚姻關係不睦而離家，竟基於
    意圖為自己不法所有之犯意，變更該機車之持有為所有，將
    機車駛離上開住所而將之侵占入己。
二、乙○○為甲○○之胞姊，於九十二年十一月二十三日上午八
    時三十分許，陪同甲○○到上揭戊○○之住處，欲探視甲○○之子陶仰德，因戊○○之姊陶文安向甲○○表示陶仰德不
    願出門後，即關門不予回應，甲○○即繼續按電鈴，同日上
    午九時許己○○與陶丁○○返回上開住所後亦不理會甲○○
    、乙○○即進入上揭住所，甲○○見狀乃猛按電鈴，己○○
    因難耐鈴響乃於同日上午九時三十分許出門阻止甲○○，適
    見乙○○手中握有錄音筆乃欲阻止乙○○錄音，己○○與乙○○因而發生拉扯，陶丁○○見狀乃上前阻止二人繼續拉扯
    ，於上前拉開己○○之時，乙○○竟基於傷害他人身體之故
    意，自後以提有皮包之單手揮擊陶丁○○之背部，致陶丁○○身體失去重心倒地，因而受有兩下肢多處擦挫傷、左手第
    四指瘀青之傷害。
二、案經陶丁○○、戊○○訴由台灣台中地方法院檢察署檢察官
    聲請簡易判決處刑。
    理  由
一、訊據上訴人即被告甲○○（以下均稱被告甲○○）坦承於九
    十一年間離家之時將其所持有之登記為利富公司所有之上揭
    機車駛離上開戊○○之住所等情不諱，惟矢口否認有侵占之
    故意，辯稱：該機車雖登記為利富公司所有，惟自始即由伊
    占有使用，伊亦始終願意返還機車給利富公司之負責人，惟
    利富公司之負責人均未向伊提出要求，伊沒有不法所有之意
    圖云云，惟（一）按動產所有權之取得及移轉固不以登記為
    必要，惟仍應以所有之意思為占有，始有可能取得所有權，
    被告甲○○自承上開機車自始即登記為利富公司所有，願意
    返還機車給利富公司之負責人，足認被告甲○○占有機車之
    始並未基於所有人之地位，且被告甲○○亦明知利富公司之
    實際負責人戊○○居住於台中市○○街二巷七號，竟於決定
    脫離同財共居之婚姻關係自行生活之時，將上開機車駛離利
    富公司實際負責人所居住之處所，供己代步之用，客觀上足
    認被告甲○○已於離家駛離機車之時，萌生將機車變易持有
    為所有之不法所有意圖，被告甲○○上開所辯，不足採信，
    此外復有車號查詢輕型機車車籍資料、財團法人金融聯合徵
    信中心資料影本各一份在卷可憑，事證明確，被告甲○○犯
    行洵堪認定。
二、另訊據上訴人即被告乙○○（以下稱被告乙○○）坦承於上
    揭時地因被告甲○○欲探視小孩受阻，而與在場之戊○○等
    人有爭執等情不諱，惟矢口否認有傷害之犯行，辯稱：當日
    伊沒有傷害陶丁○○之行為，陶丁○○如何受傷伊不清楚云
    云，惟查：上揭傷害犯行，業據證人陶丁○○於本院審理時
    結證稱：「被告二人早上時間一直按我們電鈴，我先生先出
    去，被告二人一直罵，雙方吵起來，我隨後出去，被告二人
    也跟我發生拉扯，我用右手介入乙○○與我先生之間，這時
    乙○○拿皮包甩也用身體推，乙○○把我推倒，是用身體推
    擠方式，我是二腿跪倒，我受的傷如診斷書所載。我左手指
    的瘀青是他們壓電鈴拉扯造成的，當時乙○○是站在我面前
    。」、「她確實是用皮包打我背後，她還罵我：『你這個老
    太婆』，她是從我正面甩皮包打我背後，導致我跪下。」等
    語，核與證人己○○結證稱：「甲○○來看小孩，乙○○在
    後面，甲○○按鈴三分鐘沒有停，我叫她不要按，並且將手
    放在電鈴處，乙○○拉我的手，我太太過來怕我跟她爭吵，
    她出來擋在我的前面，結果乙○○就講一些很難聽的話，並
    說：「性騷擾」（詳細內容我不想講），在混亂的情形下，
    我看到我太太蹲到地上去，乙○○是站在旁邊，她如何推倒
    我太太我沒有看見，因為我只看到我太太蹲下去，我不會懷
    疑甲○○是因為甲○○的手在電鈴處。」等語相符，雖上開
    證人對於當時被告與告訴人站立之相關位置，為不同之證述
    ，惟衡諸案發當時雙方發生爭執時，均站在電鈴附近，站立
    位置狹窄，且各有互動，又證人二人均年事已高，對於站立
    位置之詳細情形，難以期待能為正確無誤之記憶，是以上開
    證詞不符之部分，不影響本院對上開證詞之重要部分之可憑
    信性，又證人甲○○雖證稱被告乙○○沒有碰觸到陶丁○○
    云云，惟衡諸證人甲○○在案發當時沒有看到陶丁○○有跌
    倒之情節，業據證人甲○○到庭結證明確，而證人甲○○在
    上開混亂情勢下亦難認可以顧慮到被告乙○○與告訴人吳陶
    丁○○之各個動作，是以上開證人甲○○之證詞難以作為對
    被告乙○○有利之證據，此外復有行政院衛生署台中醫院九
    十二年十一月二十三日之驗傷診斷書影本一紙附卷可憑，本
    案被告乙○○傷害犯行亦足堪認定。
三、核被告甲○○所為，係犯刑法第三百三十五條第一項之侵占
    罪。被告乙○○所為，係犯刑法第二百七十七條第一項之普
    通傷害罪。原審適用刑法第三百三十五條第一項、第二百七
    十七條第一項、第四十一條第一項前段、第四十二條第二項
    、罰金罰鍰提高標準條例第一條前段、第二條之規定，各判
    處被告甲○○罰金三千元，被告乙○○拘役二十日，並各諭
    知易服勞役及易科罰金之折算標準，經核其認事用法均無違
    誤，量刑亦屬妥適，上訴人提起上訴，為無理由，應予駁回
    。另本院審酌被告甲○○與告訴人戊○○原為夫妻，上揭機
    車自購買之後均由被告甲○○使用作為接送小孩等交通工具
    ，業據證人戊○○到庭結證明確，基於夫妻間同財共居之關
    係，被告甲○○亦曾提供新台幣五十三萬元資助戊○○，業
    據本院調閱本院九十二年度婚字第四一七號民事卷宗查明無
    訛，再衡諸上揭機車已經使用超過十年，價值甚低，被告之
    辯護人當庭提出上揭機車鑰匙，戊○○亦拒絕接受，有審判
    筆錄一份及辯護人提出之陳報狀一紙在卷可憑，顯然上揭機
    車之所有權並非兩造爭執之重點，基於夫妻之情份，被告甲○○既於婚姻關係存續中曾對戊○○為上開金錢上之資助，
    離婚後戊○○仍堅持索回價值不高之機車，難認近於情理；
    又被告乙○○為被告甲○○之胞姊，因護妹情深，一時情急
    ，揮手推倒陶丁○○，且被告乙○○傷害之手段並非嚴重，
    陶丁○○所受傷害亦屬輕微，又雙方就同一時地所衍生之紛
    爭，前已於本院九十三年易字第一五四０號過失傷害一案為
    雙方均息訟之和解（惟本案並未一併處理），業據本院調閱
    上開卷宗查明無訛，及被告二人均有正當工作等一切情狀，
    且查被告二人均未曾受有期徒刑以上刑之宣告，有台灣高等
    法院被告前案紀錄表足憑，因一時失慮，致觸刑章，經此次
    科刑，應知所警愓，認均無再犯之虞，認所宣告之刑，均以
    暫不執行為適當，爰均併予宣告緩刑二年，以啟自新。
據上論斷，應依刑事訴訟法第四百五十五條之一第一項、第三項
、第三百六十四條、第三百六十八條、刑法第七十四條第一款，
判決如主文。
本案經檢察官丙○○到庭執行職務。
中    華    民    國    95    年    3     月    1     日
                      刑事第十五庭
                           審判長法  官  林金灶
                                 法  官  周瑞芬
                                 法  官  陳如玲
上正本證明與原本無異。
本件不得上訴。
                                 書記官  楊賀傑
中    華    民    國    95    年    3     月    1     日
附錄犯罪所犯法條：
刑法第277條第1項：
傷害人之身體或健康者，處三年以下有期徒刑、拘役或一千元以下罰金。
刑法第335條
 (普通侵占罪)
意圖為自己或第 3 人不法之所有，而侵占自己持有他人之物者，處五年以
下有期徒刑、拘役或科或併科 1000 元以下罰金。
前項之未遂犯罰之。


司法院資訊處製作；財團法人民間司法改革基金會備份。
